臺灣高雄地方法院刑事裁定　　　　　　 94年度交聲字第633號
原處分機關　高雄市政府交通局交通事件裁決所
異　議　人　甲○○
上列受處分人因因違反道路交通管理處罰條例案件，對於高雄市
交通事件裁決所94年11月18日所為之處分（原處分：高市警交字
第B00000000 號），聲明異議，本院裁定如下
    主  文
異議駁回。
    理  由
一、按機器腳踏車行駛之車道及轉彎，應依標誌或標線之規定行
    駛，道路交通安全規則第99條第1 項定有明文；次按汽車（
    依道路交通管理處罰條例第3 條第8 款，汽車包括機器腳踏
    車）駕駛人轉彎時，有不依標誌、標線、號誌指示之情形者
    ，處200 元以上600 元以下（註：新臺幣600 元以上1800元
    以下）罰鍰，並記違規點數1 點，道路交通管理處罰條例第
    48 條 第2 款、第63條第1 項第1 款亦規定甚明。而汽車駕
    駛人，駕駛汽車有違反上開條例之行為，經交通勤務警察或
    依法令執行交通稽查任務人員制止時，不聽制止或拒絕停車
    接受稽查而逃逸者，除按各該條規定處罰外，處新臺幣（下
    同）3 、000 元以上6 、000 元以下罰鍰，並應記違規點數
    1 點；該項不服指揮稽查而逃逸之違規行為，若當場不能或
    不宜攔截製單舉發者，得對汽車所有人逕行舉發處罰，同條
    例第60條第1 項、第63條第1 項第1 款、第7 條之2 第1 項
    第4款 分別定有明文。是機器腳踏車之駕駛人，其轉彎時如
    有不依標誌、標線、號誌指示之違規行為，且拒絕停車接受
    交通勤務警察之稽查而逃逸，經警方就其拒絕停車接受稽查
    而逃逸之行為逕行舉發，而於應到案期限內到案或提出申訴
    ，經主管機關調查後仍認定其前開違規行為屬實者，依道路
    交通管理處罰條例第60條第1 項、第63條第1 項第1 款、違
    反道路交通管理事件統一裁罰基準及處理細則（下稱處理細
    則）第44條第1 項及違反道路交通管理事件統一裁罰基準表
    （下稱基準表）之規定，須對該機車駕駛人處以3 、000 元
    之罰鍰，並記違規點數1 點。
二、本件異議人即受處分人甲○○於民國94年10月28日上午11時
    38分許，騎乘車牌號碼HDX ─169 號機車，沿高雄市○○路
    由東往西方向，行經高雄市○○路設有機車兩段式左轉標誌
    之路口時，不遵守該二段式左轉之規定，違規逕自左轉大順
    路，當時在值勤之高雄市政府警察局交通大隊警員乙○○見
    狀欲予攔停稽查，惟受處分人拒絕停車接受稽查，反而加速
    逃逸，乙○○遂以受處分人有「未依二段式左轉、不服稽查
    取締而逃逸」之違規行為，依違反道路交通管理處罰條例第
    48條第1 款、第60條第1 項之規定逕行舉發，經原處分機關
    調查結果，仍認受處分人確有前開違規行為，乃依前揭條文
    、處理細則第44條第1 項之規定，於94年11月18日以高市交
    裁字第32-B00000000號裁決書裁罰3 ，600 元並記違規點數
    2 點在案。
三、訊據受處分人甲○○固不否認於本件舉發時間，騎乘上開機
    車行經大順路與武廟路口時，未依交通標誌關於機車應兩段
    式左轉之指示而逕行左轉大順路，並於左轉大順路後又突然
    自大順路向左迴轉由大順路再右轉回武廟路等事實，然辯稱
    ：在未依規定二段轉後突然想到要回家拿重要文件，故又從
    大順路向左迴轉直行，到武廟路與大順路路口時，再右轉回
    武廟路，因專心轉彎過馬路，故並未注意前方有警察吹哨子
    舉手示意要伊停車，伊並非故意不服取締而逃逸，請求撤銷
    罰鍰，為此聲明異議等語。
四、經查：
  (一)、經本院傳訊舉發受處分人本件違規行為之高雄市政府警
        察局交通大隊第五分隊警員乙○○到庭，其就本件舉發
        經過具結證稱（見94年12月16日筆錄）：「我攔檢他，
        他沒有停並逃逸，我就逕行舉發。他當時沒有兩段式左
        轉，我在大順路他的前面，我有跟他吹哨子，並以手示
        意他停車，他又違規左轉，走大順路往武廟路方向駛去
        。我跟他比手勢的時候，我們中間沒有車輛也沒有障礙
        ，距離已經很近，我當時是站在建民路的對面的慢車道
        。卷附的照片是我吹哨子，他又要跑，我才照相，相片
        不是指兩段式的路口而是指大順路左轉處，我先查詢車
        籍資料確認無誤後始製單舉發。異議人當時就是看到我
        們要給他攔檢才又走掉。當時巡邏車停在大順路路旁」
        等語。受處分人雖辯稱：「我從武廟路轉大順路的時候
        沒有兩段左轉，我轉過去後，想到沒有拿身分證，我要
        左轉回家要拿。我左轉以後就從大順路往武廟路回去，
        所以我沒有看到警察，也不知道他給我吹哨子其當時並
        未看到警察對其有攔停之舉」等語，惟依證人乙○○所
        證稱：「我們中間沒有車輛也沒有障礙，距離已經很近
        」等語（見94年12月16日同日筆錄），足見證人乙○○
        對受處分人攔停當時，受處分人四周並無其他同時違規
        左轉之機車或其他障礙足以遮蔽受處分人之視線，且黃
        君杰係以揮手及吹哨之明顯方式表達其攔停之意，依當
        時時間為接近中午時分、天色明亮之情形，受處分人應
        足以得知值勤警員因舉發其違規行為而欲予攔停之意圖
        ，而排除因受處分人未能得知遭警員攔停，或誤認攔停
        之對象為其他違規車輛，致未停車之可能。參以受處分
        人機車未依二段式左轉後見警方在前，有突然再橫越大
        順路左轉並迅速駛回原武廟路逸去之不尋常動作，益徵
        受處分人確已知悉遭警員攔停，然卻拒絕停車接受稽查
        而逃逸。受處分人既有駕車轉彎不依標誌指示之違規行
        為，且有拒絕停車接受交通勤務警察稽查而逃逸之行為
        ，自應依道路交通管理處罰條例第60條第1 項之規定處
        罰。
  (二)、受處分人雖否認證人乙○○之證言，辯稱若發現遭警方
        攔查一定會停車，以後不會再有疏忽云云。惟查證人乙
        ○○與受處分人並無任何親屬關係，此據證人乙○○陳
        明在卷，其於負有具結義務並可能受偽證罪處罰之情形
        下，仍於法庭而為前揭證言，其證言之憑信性應可獲得
        擔保；且證人為依法執行交通勤務之警員，其所為舉發
        之執行職務行為，原則上應可推定其為正當，況依證人
        前開證述內容，其非但就事發經過為詳盡之描述，對於
        違規對象亦先查詢車籍資料確認無誤後始製單舉發，上
        開證述情節亦均合於常情而無矛盾齟齬，所述內容自得
        援為不利於受處分人之認定。本件受處分人確有事發當
        時騎乘系爭機車行經武廟路、大順路口，其復不否認違
        規左轉後又突然橫越大順路左轉回原武廟路而未停車之
        事實，然空言辯稱並未拒絕停車接受稽查而逃逸，是疏
        忽云云，顯非可採。
  (三)、至於本件舉發案件雖無有關受處分人在武廟路口未依二
        段式左轉而逕行轉入大順路之採證照片可供佐證，然受
        處分人亦坦承有未依規定二段式左轉之違規行為，且交
        通員警為依法執行交通勤務之公務員，其所為舉發之執
        行職務行為，乃依法就特定具體事件所為之具有公法上
        效果之單方行政行為，基於公務員公法上行為具有公信
        力之原則，該行政行為原則上應可推定其為正當無誤；
        且交通違規案件之原舉發員警雖為舉發之一方，惟若經
        以證人身分傳訊到庭，令其具結，使其於背負偽證罪處
        罰之壓力下擔保其證言之憑信性，所取得之證言自足以
        作為判斷之依據，尚不得僅因其為原舉發警員而推論其
        證詞顯將不利於受處分人而全面否認其於訴訟法上原具
        有之證人資格。且於行政事務日趨繁雜、愈益強調行政
        效能之現今社會，若謂公務員所為一切行政行為均須預
        留證據以為日後之證明，顯將對於國家行政事務之推行
        產生阻礙，因此刑事訴訟法中關於犯罪證據有關之規定
        ，而與原屬於行政秩序罰之交通違規裁罰事件之本質不
        合之部分，於交通違規聲明異議案件之審理程序中，自
        不在準用之列，其理甚明。職是之故，道路交通管理處
        罰條例或其他相關法令，並未規範要求警員舉發交通違
        規案件須全部以拍照蒐證之方式為之，依交通違規行為
        瞬間即逝之特性，亦不可能要求所有違規行為之舉發均
        須拍照或輔以其他科學儀器始得為之。是本件雖無受處
        分人未依標誌違規左轉之採證照片，核不影響本件違規
        行為之舉發效力，亦與無礙於前揭違規事實之認定，爰
        予敘明。本件事證明確，受處分人前揭違規行為堪以認
        定。
五、綜上所述，受處分人確有駕駛機車違反道路交通管理處罰條
    例，然拒絕停車接受交通勤務警察之稽查而逃逸之行為，且
    已於應到案日期前之94年12月3 日提出陳訴，從而原處分機
    關依道路交通管理處罰條例第60條第1 項、第63條第1 項第
    1 款、處理細則第44條第1 項暨基準表之規定，裁處受處分
    人罰鍰3 、600 元，並記違規點數2 點，核無違誤。本件受
    處分人之異議為無理由，自應將其異議駁回。
據上論斷，應依道路交通案件處理辦法第19條，裁定如主文。
中　　華　　民　　國　　94　　年　　12　　月　　28　　日
                        交通法庭法　官  簡志瑩
以上正本證明與原本無異。
如不服本裁定應於送達後5日內向本院提出抗告狀。
中　　華　　民　　國　　94　　年　　12　　月　　28　　日
                                書記官  唐美玲
